【裁判字號】    98,交上易,132
【裁判日期】    980721
【裁判案由】    過失傷害
【裁判全文】
臺灣高等法院刑事判決               98年度交上易字第132號
上  訴  人
即  被  告  丙○○
上列上訴人因過失傷害案件，不服台灣台北地方法院九十七年度
交易字第七二七號，中華民國九十八年二月十九日第一審判決（
起訴案號：台灣台北地方法院檢察署九十七年度偵字第二五七○
四號），提起上訴，本院判決如下：
    主  文
原判決撤銷。
丙○○犯業務過失傷害罪，處有期徒刑貳月，如易科罰金，以新
臺幣壹仟元折算壹日。
    事  實
一、丙○○以駕駛營業小客車為業，為從事駕駛業務之人，於民
    國九十七年五月二十八日二十時許，駕駛H3-347號營業小客
    車，在接近台北市○○○路○段一九八號前搭載乘客丁○○
    （與被害人甲○○、乙○○達成和解，已據告訴人等撤回告
    訴，經原審判決公訴不受理），往前行駛時，因見丁○○將
    所抱上車之小狗放在座位上，遂要求丁○○將小狗抱好，而
    發生口角，丁○○欲下車改搭乘他車，丙○○原應注意汽車
    臨時停車時，應依車輛順行方向緊靠道路右側停車，依當時
    情形，並無不能注意之情事，竟疏未注意及此，而貿然於距
    離路邊有一公尺之距離，未緊靠道路右側即暫停讓丁○○下
    車，而丁○○於開啟車門下車之際，本應注意後方及側邊行
    人往來、車輛行進，並讓其先行，詎亦疏未注意車後有無人
    車，即開啟右後車門，適甲○○騎乘M8Y-386號重機車，搭
    載乙○○行經該處，見上開營業小客車右後車門突然開啟而
    反應不及碰撞倒地，致甲○○受有左前臂挫傷併瘀傷、雙膝
    及右手掌背擦傷害，乙○○受有骨盆挫傷及左膝瘀傷等傷害
    。嗣經甲○○向警報案到場處理，始知上情。
二、案經被害人甲○○、乙○○訴由台北市政府警察局中正第二
    分局報告台灣台北地方法院檢察署檢察官偵查起訴。
    理  由
一、訊據上訴人丙○○並不否認有於前揭時、地，駕駛營業小客
    車搭載乘客丁○○，因其要求丁○○將小狗抱好，勿放置在
    座位上，因而引發丁○○要求下車，而於丁○○開啟車門之
    際，與由甲○○騎乘附載乙○○之機車發生碰撞，致甲○○
    、乙○○受有如事實欄所載之傷害等情，此部分事實並據證
    人丁○○、甲○○於原審及證人乙○○於偵查中檢察官訊問
    時，分別結證屬實，且有國防醫學院三軍總醫院附設民眾診
    療服務處所出具載明其二人傷勢之診斷證明書二紙，及經警
    到現場繪製之現場圖等件為證（此等證據雖屬被告以外之人
    於審判外所為之書面陳述，然悉經當事人於本院準備程序期
    日明白表示同意作為證據，復據陳明該等證據之取得並無違
    法情形，且與本件車禍責任待證事實，具有關連性，核無證
    據力明顯過低之事由，本院審酌上開證據作成時之情況，認
    為適當，依刑事訴訟法第一百五十九條之五第一項所定傳聞
    例外之同意法則，自得作為證據使用）。惟矢口否認有何過
    失犯行，辯稱：丁○○上車後，伊往前行駛約五十公尺左右
    至交岔路口停等紅燈時，丁○○要求換車，伊回頭跟她說，
    靠右邊後才下車，但還未講出口，丁○○已有搬把手的動作
    ，伊知道若有車子會很危險，喊她等一下，但把手已開啟，
    伊已有盡到計程車應該注意之義務與責任；車門已上鎖，伊
    叫她等一下再下車時與她開門是同時的動作，伊並無過失云
    云。
二、然查，依警繪現場圖所載，本件肇事後，被告駕駛之營業小
    客車停放在羅斯福路北向南之外側車道，距道路邊緣線約一
    公尺處，甲○○騎乘之重機車則斜倒在營業小客車右側；再
    依車損照片所示，營業小客車之右後車門及重機車右側車身
    ，均有撞擦痕等情；並審酌證人丁○○於原審結證稱：伊攔
    車時為紅燈，上車後，計程車有往前移動大約三十公分；伊
    下車地點距離路邊大約一公尺左右，與上車距離相同，而與
    攔車之位置相距約三十公分；上訴人並未提醒伊注意後方有
    無來車等語。可徵上訴人在丁○○攔停上車之際，即有未依
    車輛順行方向緊靠道路右側暫停之違規行為；迨丁○○上車
    後，該營業小客車固有往前行駛（僅上訴人陳稱係前行約五
    十公尺，或丁○○所指祇有三十公分之不同而已），及丁○○下車時，或有如上訴人所辯適逢前方路口紅燈之情形，然
    上訴人既有於丁○○攔車時即未緊靠道路右側暫停於先，復
    於其前駛至肇事地點丁○○要求下車時，仍然在距離道路邊
    緣線約一公尺處停車讓丁○○下車，又未提醒丁○○注意車
    後有無人車，致肇致本件車禍，依當時情形，亦無不能注意
    之情況，則上訴人確有未依車輛順行方向緊靠道路右側暫停
    之過失行為，至為明灼。雖丁○○於向外開啟車門時，同有
    疏未注意後方及側邊行人往來、車輛行進，並讓其先行之過
    失，惟此之過失與上訴人之過失相競合，併為本件肇事原因
    ，自仍無解上訴人應負之過失責任。其過失與告訴人等之傷
    害，並有相當因果關係。上訴人否認有過失，自屬無可採信
    ，又漫詞主張起訴之檢察官涉犯公務員登載不實文書罪嫌，
    聲請傳喚檢察官，核無必要。另證人甲○○、乙○○已於偵
    查及原審具結陳述，其待證事實已明，亦無再為無益調查之
    必要。事證明確，上訴人之犯行，堪以認定。
三、核上訴人所為，係犯刑法第二百八十四條第二項前段之業務
    過失傷害罪。其一過失行為致告訴人二人受傷，為同種想像
    競合犯，應依刑法第五十五條規定從一重處斷。原審據以論
    科，雖非無見。然查，自首係指行為人在犯罪未被發覺以前
    ，自動申告其犯罪，並表明願受裁判之意。上訴人於本院否
    認有向到場處理之警察表示係肇事人，並爭執警製交通事故
    肇事人自首情形紀錄表之真實性，顯然並無接受裁判之意思
    。原判決逕依上開紀錄表認定上訴人自首並減輕其刑，尚有
    違誤。又刑法過失犯，係指行為人雖非故意，但按其情節應
    注意，並能注意，而不注意者而言。倘行為人對於構成犯罪
    之事實，明知並有意使其發生者，則為故意。原判決既認定
    上訴人係犯業務過失傷害罪，然其事實卻記載上訴人「明知
    」臨時停車時，應依車輛順行方向緊靠路邊停車，而依當時
    情形，又無不能注意之情事，竟疏未注意等情，亦有未洽。
    本件車禍肇事，上訴人雖有上揭過失，然乘客下車，應負有
    注意查看後方來車之義務，此為一般生活中吾人所應知悉注
    意者，丁○○為實際開啟車門之人，究其過失程度實高於上
    訴人，原審並未審酌其等之過失程度，即科處上訴人以六月
    有期徒刑，尚嫌過重。上訴意旨仍執前詞，否認有有何過失
    ，固無足取，然原判決既有上述可議之處，自屬無可維持，
    應予撤銷改判。爰審酌上訴人係大學畢業學歷（見偵查卷第
    四頁），並無前科，有本院被告前案紀錄表在卷可稽，素行
    良好，其於本件肇事之過失程度較之於乘客丁○○為輕，事
    後尚未與告訴人等為民事和解，賠償損害，及犯後態度等一
    切情狀，量處如主文第二項所示之刑，並諭知易科罰金之折
    算標準。
據上論斷，應依刑事訴訟法第三百六十九條第一項前段、第三百
六十四條、第二百九十九條第一項前段，刑法第二百八十四條第
二項前段、第五十五條、第四十一條第一項前段，刑法施行法第
一條之一，判決如主文。
本案經檢察官李金定到庭執行職務。
中    華    民    國    98    年    7     月    21    日
            刑事第十九庭  審判長法  官  黃金富
                                法  官  魏新國
                                法  官  吳  燦
以上正本證明與原本無異。
不得上訴。
                                書記官  陳靜姿
中    華    民    國    98    年    7     月    21    日
附錄：本案論罪科刑法條全文
刑法第284條
因過失傷害人者，處6月以下有期徒刑、拘役或5百元以下罰金，
致重傷者，處1年以下有期徒刑、拘役或5百元以下罰金。
從事業務之人，因業務上之過失傷害人者，處1年以下有期徒刑
、拘役或1千元以下罰金，致重傷者，處3年以下有期徒刑、拘役
或2千元以下罰金。


司法院資訊處製作；財團法人民間司法改革基金會備份。
